【裁判字號】    92,上易,1549
【裁判日期】    921002
【裁判案由】    詐欺
【裁判全文】
臺灣高等法院臺中分院刑事判決                  九十二年度上易字第一五四九號
    上  訴  人  臺灣臺中地方法院檢察署檢察官
    被      告  乙○○
右上訴人因詐欺案件，不服臺灣臺中地方法院九十二年度易更字第一九號中華民國九
十二年七月四日第一審判決（起訴案號：臺灣臺中地方法院檢察署九十一年度偵字第
二四四三一號），提起上訴，本院判決如左：
      主  文
原判決撤銷。
乙○○幫助意圖為自己不法之所有，以詐術使人將本人之物交付，處有期徒刑參月，
如易科罰金，以參佰元折算壹日。
      事  實
一、乙○○在主觀上預見姓名年籍不詳自稱陳先生之成年男子蒐集他人銀行帳戶，可
    能從事財產犯罪（如詐欺罪）之情形下，竟仍基於幫助該陳姓男子犯罪之不確定
    故意，於民國九十年十一月間，在苗栗縣苗栗市某不詳處所，將其於九十年五月
    十日，在臺中商業銀行后里分行（以下簡稱后里分行）申請開立之帳戶帳號00
    0000000000號存摺、金融卡、開立帳戶所用之印章、連同提款密碼等
    ，以新台幣（下同）八千元之代價，販賣並交付該陳姓男子，而容任該陳姓男子
    使用其帳戶遂行財產犯罪，上開帳戶嗣由該陳姓男子夥同不詳姓名之人組成詐騙
    集團使用，該集團之成員間意圖為自己不法之所有，基於詐欺取財之犯意聯絡，
    以「富智電訊科技中心」（富智數碼科技集團）名義，在報紙刊登不實之廣告徵
    求產品代工，嗣有丁○○、甲○○與之聯繫後，該集團佯稱其已中獎並寄發中獎
    憑證，待丁○○、甲○○回電詢問中獎細節，再稱中獎人必須先行繳納認購電器
    之手續費等金錢，始得領取獎金，使丁○○、甲○○因此陷於錯誤，分別於附表
    所示之時間、銀行將現金匯入乙○○前揭銀行帳戶（詳如附表所示），再由該集
    團成員至提款機領取該筆款項，以此方式詐取丁○○、甲○○之錢財。嗣因丁○○、甲○○察覺有異，報警循線查知上情。
二、案經台中縣警察局大甲分局報請臺灣臺中地方法院檢察署檢察官偵查起訴。
    理      由
一、訊據被告乙○○供承有交付其臺中商業銀行后里分行、帳號000000000
    000號帳戶之存摺、金融卡及印章予姓名、年籍不詳綽號「陳先生」之人，惟
    矢口否認有幫助詐欺取財之犯行，辯稱：當時因為我失業，所以看到報紙有小額
    週轉，我就借了一萬元，但是只有拿到八千元，陳姓男子還要求我把存摺、印章
    、提款卡交給他，他說等我還錢，他就會把證件還我，不到一個月，我找他還錢
    ，但是已經找不到人了，那時我沒有想到那麼多。我不知道會被拿去做犯法的事
    情，我也沒有買賣證件給別人的意思云云。經查右揭事實業據被害人丁○○、甲○○於警訊時指述甚詳，復有被告上開銀行之開戶資料、交易明細、被害人匯款
    回條、報紙分類廣告、抽獎活動說明書等影本等附卷可稽，足認該帳戶確已遭人
    使用於詐欺取財之被害人匯入被詐欺之款項之用，而被告自承其當時失業，看到
    報只有小額週轉，就借了一萬元，但是只拿到八千元等語，可見被告當時並無相
    當之資力，則其向自稱「陳先生」之人取得八千元，係屬交付存摺、提款卡及密
    碼之代價，應屬無疑。以當時被告無資力之情形下，交付存摺等物件，並無何擔
    保之作用，又在正常情形，申辦帳戶存摺等，儘可以自己名義為之，乃不此之為
    而付代價取不相識者之帳戶存摺等而用之，自有掩蔽不法之虞，一般人概皆有如
    此之預見，被告當無例外之理。被告復稱：「（你有無懷疑對方拿你的帳戶去做
    不法使用？）我有懷疑，但因為我缺錢使用，只好把帳戶借給他們使用」（見偵
    查卷第二七頁），再由被告雖稱係借款，惟又謂不知「陳先生」之姓名、年籍、
    聯絡電話等資料，則被告於「借款」之後，足認被告實係販賣帳戶無訛。被告既
    先預見該存摺、提款卡等，有被充作詐財工具之虞，竟仍予交付，則對他人詐欺
    犯行提供幫助自不違乎其本意，而該取得存摺、金融卡等物之人，確已詐得被害
    人之款項，並以被告之提款卡將被害人所匯入之款項全部提領完畢，復有交易明
    細在卷足憑（見原審卷第三四頁），可見正犯之詐欺犯行，已經既遂。被告所辯
    ，無非事後卸責之詞，不足採信，本件事證明確，被告犯行堪以認定。
二、核被告所為，係犯刑法第三十條第一項、第三百三十九條第一項幫助詐欺取財罪
    ，被告幫助他人犯罪，應依刑法第三十條第二項按正犯之刑，減輕其刑。原審不
    察，遽為被告無罪之諭知，尚有未合。檢察官上訴指摘原判決不當，為有理由，
    應將原判決撤銷改判。爰審酌被告犯罪之動機、目的、手段，犯罪時所受之刺激
    及其品性、生活狀況、智識程度、犯罪所生之損害，及犯罪後態度等一情狀，量
    處如主文第二項所示之刑，並諭知易科罰金之折算標準。
據上論結，應依刑事訴訟法第三百六十九條第一項前段、第三百六十四條、第二百九
十九條第一項前段，刑法第三十條第一項前段、第二項、第三百三十九條第一項、第
四十一條第一項前段，罰金罰鍰提高標準條例第一條前段、第二條，判決如主文。
本案經檢察官丙○○到庭執行職務。
中      華      民      國      九十二  年      十      月      二      日
                                臺灣高等法院臺中分院刑事第五庭
                                      審判長法  官  袁  從  楨
                                            法  官  姚  勳  昌
                                            法  官  郭  同  奇
右正本證明與原本無異。
不得上訴。
                                            書記官  陳  玫  伶
中      華      民      國      九十二  年      十      月      三      日
附錄論罪科刑法條
刑法第三百三十九條
意圖為自己或第三人不法之所有，以詐術使人將本人或第三人之物交付者，處五年以
下有期徒刑、拘役或科或併科一千元以下罰金。
以前項方法得財產上不法之利益或使第三人得之者，亦同。
前二項之未遂犯罰之。
附表
┌──┬───┬────┬──────────┬─────┬──────┐
│編號│被害人│匯款日期│匯    款    銀    行│金      額│備        考│
├──┼───┼────┼──────────┼─────┼──────┤
│一  │丁○○│1.7.  │台北銀行            │七萬元    │            │
├──┼───┼────┼──────────┼─────┼──────┤
│二  │甲○○│1.14.  │合作金庫銀行彰儲分行│七萬元    │            │
├──┼───┼────┼──────────┼─────┼──────┤
│三  │甲○○│1.15.  │中華商業銀行彰化分行│三十五萬元│            │
└──┴───┴────┴──────────┴─────┴──────┘
                                                                    Ａ


司法院資訊處製作；財團法人民間司法改革基金會備份。
